【裁判字號】    99,訴,134
【裁判日期】    991027
【裁判案由】    家暴妨害自由等
【裁判全文】
臺灣宜蘭地方法院刑事判決               99年度訴字第134號
公  訴  人  臺灣宜蘭地方法院檢察署檢察官
被      告  丁○○
上列被告因家暴妨害自由等案件，經檢察官提起公訴（99年度偵
字第1063號），本院判決如下：
    主  文
丁○○犯剝奪他人行動自由罪，累犯，處有期徒刑伍月，如易科
罰金，以新台幣壹仟元折算壹日。
其餘被訴恐嚇部分無罪。
    事  實
一、丁○○前因施用毒品案件，經本院以95年度訴字第531號刑
    事判決判處有期徒刑7月，嗣經臺灣高等法院於民國95年8月
    2日以96年度上訴字第2050號刑事判決駁回上訴確定；另因
    竊盜案件，經本院於96年8月28日以95年度易字第454號刑事
    判決判處有期徒刑4月確定；另因公共危險案件，經本院於
    96年8月2日以96年度宜交簡字第144號刑事判決判處有期徒
    刑4月確定，上開有期徒刑7月、4月、4月嗣經臺灣高等法院
    以97年度聲減字第426號裁定減刑後定應執行刑有期徒刑8月
    ，於98年2月20日執行完畢出監。
二、詎丁○○猶不知悔改，因認與乙○○間有債務糾紛，遂於99
    年2月26日晚間6時40分許，酒後持菜刀至乙○○位於宜蘭縣
    礁溪鄉○○路16之8號住宅欲為催討。因乙○○之子甲○○
    告以父親不在，丁○○聞之，心有不滿，竟基於剝奪他人行
    動自由之犯意，持上述菜刀架在甲○○脖子上帶往門外，以
    此強暴方式剝奪甲○○之行動自由，並在推移往門外之過程
    中造成甲○○受有左頸部之傷痕。
三、案經甲○○訴由宜蘭縣政府警察局礁溪分局報告偵辦。
    理  由
甲、有罪部分（被訴妨害自由部分）：
一、訊據被告丁○○固坦承於99年2月26日晚間6時40分許，於酒
    後持菜刀至乙○○位於宜蘭縣礁溪鄉○○路16之8號住處，
    因未遇乙○○，而持菜刀架住甲○○等情不諱，惟矢口否認
    有妨害自由犯行，並辯稱：之前伊向乙○○借新台幣（下同
    ）15萬元，是拿大塭路4號的所有權狀給乙○○作擔保，可
    是乙○○把房子過戶到他的名下，後來乙○○要伊給他30萬
    元，他才把房屋過戶給伊賣房子的對象，伊找乙○○是因為
    希望他可以再給伊幾萬元，伊有喝一些酒，菜刀是在到他家
    的路上菜園拿的，帶菜刀去是因為生氣，如果他不給，伊也
    不能怎麼樣，當天拿菜刀押甲○○是希望乙○○可以出來跟
    伊談云云。經查：被告前於99年2月26日晚間持菜刀至乙○○住處，因未遇乙○○，即持菜刀架住被害人甲○○脖子，
    將被害人甲○○強押至住處外等情，業據被害人甲○○於警
    、偵訊及本院審理中證述在卷，並與證人丙○○於警、偵訊
    及本院審理中、證人乙○○於偵查及本院審理中證述相符。
    而被告以刀刃處架住被害人甲○○脖子，致被害人左頸受有
    傷痕，亦有杏和醫院診斷證明書1紙在卷可稽，此外並有被
    告所持之菜刀1把扣案可證。再被告於同日晚間7時29分許經
    警實施呼氣中酒精濃度測試，其呼氣中酒精濃度達0.8mg/l
    ，有宜蘭縣政府警察局刑事案件當事人酒精測定紀錄表1紙
    在卷可參。綜上所述，本件事證明確，被告犯行堪以認定，
    應依法論科。
二、核被告所為，係犯刑法第302條第1項妨害自由罪，被告與被
    害人甲○○為堂兄弟關係，具有家庭暴力防治法第3條第4款
    之家庭成員關係，被告前開妨害自由犯行，亦屬家庭暴力防
    治法第2條第2款家庭暴力罪。按以強暴之方法剝奪人之行動
    自由時，若於實施強暴行為之過程中，致被害人受有傷害，
    乃施強暴之當然結果，其傷害犯行應為妨害自由犯行所吸收
    ，不另論傷害罪，本件被告持刀架住被害人甲○○左頸，以
    此強暴手段剝奪被害人之行動自由，在將被害人推往住處外
    之過程中，菜刀因而劃傷被害人，則被害人所受傷害，應為
    被告實施強暴行為之當然結果，而不另論被告傷害犯行。查
    被告前因施用毒品案件，經本院以95年度訴字第531號刑事
    判決判處有期徒刑7月，嗣經臺灣高等法院以96年度上訴字
    第2050號刑事判決駁回上訴確定，另因竊盜案件，經本院以
    95年度易字第454號刑事判決判處有期徒刑4月確定，另因公
    共危險案件，經本院以96年度宜交簡字第144號刑事判決判
    處有期徒刑4月確定，上開有期徒刑7月、4月、4月嗣經臺灣
    高等法院以97年度聲減字第426號裁定減刑後定應執行刑有
    期徒刑8月，於98年2月20日執行完畢出監，有卷附臺灣高等
    法院被告前案紀錄表可按，其受有期徒刑之執行完畢，5年
    內再犯法定刑有期徒刑以上之本罪，為累犯，依法加重其刑
    。爰審酌被告因認與乙○○間有債務糾紛，竟持刀而剝奪甲○○行動自由，依其犯罪之動機、目的、手段、犯罪所生之
    損害，及犯罪後之態度等一切情狀，量處如主文所示之刑，
    及諭知易科罰金之折算標準，以示懲儆。
乙、無罪部分（被訴恐嚇部分）
一、公訴意旨另以：被告持菜刀架住被害人甲○○脖子帶往門外
    之過程中，另基於恐嚇之犯意，對在場之甲○○妻丙○○稱
    ：「向妳公公說拿5萬元來贖回甲○○」等語，恐嚇丙○○
    ，致生危害於安全，因認被告此部分另涉刑法第305條恐嚇
    危害安全罪嫌。
二、按犯罪事實應依證據認定之，無證據不得認定犯罪事實；另
    不能證明被告犯罪者，應諭知無罪之判決，刑事訴訟法第15
    4條第2項、第301條第1項分別定有明文。又刑事訴訟法上認
    定犯罪事實所憑之證據，雖不以直接證據為限，間接證據亦
    包括在內，然而無論直接證據或間接證據，其為訴訟上之證
    明，須於通常一般之人均不致有所懷疑，而得確信其為真實
    之程度者，始得據為有罪之認定，惟採用間接證據時，必其
    所成立之證據，在直接關係上，雖僅足以證明他項事實，而
    採此他項事實，本於推理之作用，足以證明待證事項者，方
    為合法，若係憑空之推想，則尚非間接證據，且如未發現相
    當證據，或證據不足以證明，自不能以推測或擬制之方法，
    以為裁判之基礎，最高法院分別著有76年台上字第4986號、
    32年上字第67號、40年台上字第86號號判例可資參照。
三、經查：被告持菜刀架住被害人甲○○脖子，以此強暴方式將
    被害人甲○○強押至住處外等情，已如前述。而被告將被害
    人甲○○推移往門外之過程中，向丙○○稱：「向妳公公說
    拿5萬元來贖回甲○○。」等語，業據證人丙○○於警、偵
    訊及本院審理中，及被害人甲○○於審理中證述在卷。而按
    刑法之恐嚇罪中，所稱以加害生命、身體、自由、名譽、財
    產之事，恐嚇他人者，係指以使人生畏怖心為目的，而通知
    將加惡害之旨於被害人而言，若無此項惡害之通知，即難以
    該罪相繩。而依證人丙○○於審理中證稱：「（被告有無跟
    你說，如果你公公不答應拿五萬元贖你先生的話，有無什麼
    後果？）沒有。」（參見本院卷第100頁99年10月13日審判
    筆錄），及證人甲○○於審理中所稱：「（當時被告丁○○
    有無恐嚇丙○○？）他有跟丙○○說叫我爸爸拿五萬元來贖
    我，他拿刀子架在我脖子上，沒有說如果我不從的話會怎麼
    樣。」（參見本院卷第96頁99年10月13日審判筆錄），被告
    所為上開言語時，並無提及丙○○不從時，將對甲○○為何
    種加害行為之惡害通知。縱以被告持菜刀架住被害人甲○○
    脖子之行為，而認係屬恐嚇行為，但依前述，被告此部分行
    為係屬前開論罪科刑之妨害自由犯行，加以證人丙○○於本
    院審理中證稱：「（你說你會害怕是何原因？）因為他用刀
    架住我先生所以我才會害怕。」（參見本院卷第100頁99年
    10月13日審判筆錄），則丙○○所以心生恐懼，在於被告對
    被害人甲○○所為妨害自由犯行時，因在旁目睹被告持刀架
    住被害人甲○○脖子時所致，而非被告所為前開言語後，復
    再有其他恐嚇言語，致證人丙○○因此畏懼。綜上所述，公
    訴人所舉之證據，不足以證明被告恐嚇犯行，此外依卷內資
    料，亦無積極證據證明被告此部分恐嚇犯行，不能證明被告
    此部分犯罪，依法應諭知無罪之判決。
據上論斷，應依刑事訴訟法第299條第1項前段、第301條第1項，
刑法第302條第1項、第47條第1項、第41條第1項前段，刑法施行
法第1條之1第1項、第2項前段，判決如主文。
本案經檢察官王清白到庭執行職務
中    華    民    國    99    年    10    月    27    日
                  刑事第四庭審判長法  官  林楨森
                                  法  官  陳雪玉
                                  法  官  辜漢忠
以上正本證明與原本無異。
如不服本判決應於收受送達後十日內向本院提出上訴書狀，並應
敘述具體理由；其未敘述上述理由者，應於上訴期間屆滿後二十
日內向本院補提理由書(均須按他造當事人之人數附繕本)「切勿
逕送上級法院」。
                                  書記官  林詩綺
中    華    民    國    99    年    10    月    28    日
附錄本案論罪科刑法條：
刑法第302條第1項
私行拘禁或以其他非法方法，剝奪人之行動自由者，處5年以下
有期徒刑、拘役或3百元以下罰金。

司法院資訊處製作；財團法人民間司法改革基金會備份。
